臺灣高等法院刑事判決
110年度上易字第894號
上  訴  人  臺灣宜蘭地方檢察署檢察官劉憲英
上  訴  人  
即  被  告  蔡帝灶


指定辯護人  本院公設辯護人郭書益
上列上訴人等因被告妨害公務等案件，不服臺灣宜蘭地方法院11
0年度易字第51號，中華民國110年3月30日第一審判決（起訴案
號：臺灣宜蘭地方檢察署109年度偵字第5903號），提起上訴，
本院判決如下：
    主  文
上訴駁回。   
蔡帝灶緩刑貳年。    
    事  實
一、蔡帝灶於民國109年8月12日上午10時許，騎乘車號000-000 
    號重型機車，行經宜蘭縣五結鄉仁五路一段，適有宜蘭縣政
    府警察局羅東分局五結分駐所巡官俞昆呈騎乘警用巡邏機車
    行經該處，見蔡帝灶任意跨越該路段雙黃線左轉進入仁三路
    ，遂以警用電腦查詢蔡帝灶所騎乘機車之車籍，因而發現蔡
    帝灶係無照駕駛，隨即騎車向前攔檢，嗣於該日上午10時53
    分許，在宜蘭縣○○鄉○○路○段000巷00弄0號前攔下蔡帝灶，
    詎其明知俞昆呈身著警察制服，係依法執行職務之公務員，
    竟基於妨害公務及公然侮辱之犯意，在上開不特定人或多數
    人得以共見共聞之處所，以「像你這種，垃圾啦！」等貶低
    人格之言語，當場辱罵執行公務之員警俞昆呈，而足以貶損
    俞昆呈在社會上所保持之人格評價及名譽。
二、案經俞昆呈訴由宜蘭縣政府警察局羅東分局報告臺灣宜蘭地
    方檢察署檢察官偵查起訴。
    理  由
一、關於證據能力部分：
    本判決所引用之證據資料，無論供述證據或非供述證據，檢
    察官、上訴人即被告蔡帝灶（下稱被告）及辯護人均同意有
    證據能力（見本院卷第45、46頁），且本院審酌該等供述證
    據作成時之情況，認為適當，非供述證據，亦查無非法取得
    而應予排除之情形，自均得作為證據。
二、認定犯罪事實所憑之證據及理由：
    上開犯罪事實，業據被告於原審及本院審判中坦白承認，並
    有證人即告訴人俞昆呈於偵查中之指述可參，復有員警製作
    之職務報告、錄音譯文、密錄器檔案光碟、錄影畫面翻拍照
    片、現場照片、公路監理電子閘門資料（被告於案發時，未
    領有普通重型機車之駕照），以及原審對於密錄器檔案內容
    之勘驗筆錄等在卷可稽，足認被告之自白與事實相符，可以
    採信。是本件事證明確，被告上開犯行堪以認定，應依法論
    科。
三、論罪科刑：　　
  ㈠核被告所為，係犯刑法第140條第1項前段之侮辱公務員罪及
    同法第309條第1項之公然侮辱罪，其以一行為同時觸犯上開
    二罪名，為想像競合犯，依刑法第55條規定，應從一重論以
    侮辱公務員罪處斷。原審亦以此論罪，核無違誤。
　㈡爰以行為人之責任為基礎，審酌被告對依法執行職務之公務
    員施以侮辱行為，使告訴人人格受損，其蔑視國家公權力，
    無視法紀，干擾公務員執行勤務之行徑，所為實有可議，本
    應嚴予非難；惟念及其於犯後坦承犯行，並於聲明上訴狀內
    已表達歉意，並於本院審判中，已賠償告訴人所受之損害，
    有告訴人書立之字據可憑（本院卷第79頁），並獲得告訴人
    之寬恕（本院卷第73頁），犯後態度良好；兼衡其除本件犯
    罪外，無其他犯罪前科之素行，有其前案紀錄表在卷可參，
    及其罪之動機、目的、手段、國小畢業之智識程度、現無業
    、獨居生活之生活狀況，以及所生危害等一切情狀。原審於
    斟酌一切量刑情狀後，對被告科處拘役20日，並諭知如易科
    罰金，以新臺幣1千元折算1日之折算標準，核與罪責相當，
    應予維持。檢察官上訴雖略以：被告犯後毫無悔意，且未賠
    償告訴人所受損害，原審量刑似屬過輕云云。而被告上訴則
    求為輕判云云。惟檢察官上訴所指之該等量刑因子部分，如
    上所述，於上訴本院後已有變更，是檢察官之原上訴意旨即
    失其依據；另因被告所為有害於公務員執行職務之尊嚴與遂
    行，不宜輕縱，是其雖於上訴後已賠償告訴人，然經綜合考
    量全般量刑因子後，本院認仍應對其處予相當之刑罰，始足
    以維護國家公權力之尊嚴及適正執行，是被告求為輕判，亦
    無理由。均應予駁回。
  ㈢末按，被告除本件犯罪外，未有犯罪前科之素行，已如上述
　　，其因一時失慮而觸犯本案犯行，雖有可議，但其於犯後，
　　於原審及本院審判中均能坦承犯行，且已賠償告訴人所受損
　　害，犯後態度良好，並獲得告訴人同意本院對其宣告緩刑（
    本院卷第73頁），可認其經此偵、審程序及罪刑之宣告，當
    知所警惕，而無再犯之虞，爰依刑法第74條第1項第1款規定
    宣告緩刑2年，以啟自新。　
四、綜上所述，原審判決之認事用法核無違誤，量刑亦稱妥適。
    檢察官及被告仍執前詞指摘原判決為不當，核無理由，均應
    予駁回。
據上論斷，應依刑事訴訟法第368條，判決如主文。
本案經臺灣宜蘭地方檢察署檢察官林小刊起訴，臺灣高等檢察署
檢察官賴正聲到庭執行職務。　　
中　　華　　民　　國　　110 　年　　9 　　月　　8 　　日
                  刑事第二十二庭審判長法　官  洪于智
                                      法　官  汪怡君
                                      法　官  陳銘壎
以上正本證明與原本無異。
不得上訴。
                                      書記官  吳思葦
中　　華　　民　　國　　110 　年　　9 　　月　　8 　　日
附錄：本案論罪科刑法條全文
中華民國刑法第140條
於公務員依法執行職務時，當場侮辱或對於其依法執行之職務公
然侮辱者，處6月以下有期徒刑、拘役或3千元以下罰金。
對於公署公然侮辱者，亦同。
中華民國刑法第309條
公然侮辱人者，處拘役或9千元以下罰金。
以強暴犯前項之罪者，處1年以下有期徒刑、拘役或1萬5千元以
下罰金。